臺灣高等法院臺南分院刑事判決　　　　　　 九十一年度上訴字第二六三號　孝股
　　上訴人即被告　甲○○
右上訴人因妨害自由等案件，不服臺灣嘉義地方法院九十年度易字第九三二號中華民
國九十一年十一月二十八日第一審判決（起訴案號：臺灣嘉義地方法院檢察署九十年
度偵字第九三二號），提起上訴，本院判決如左：
    主  文
上訴駁回。
    事  實
一、甲○○於民國（下同）九十年七月二十一日十時四十分許，與乙○○因稅務問題
    ，遂至乙○○位於嘉義市○○路一一八號住處，適乙○○欲騎機車外出辦事，甲
    ○○認為乙○○係藉口外出，不願與其解決前揭糾紛情事，竟基於妨害人行使權
    利之故意，且明知以手強拉他人手部，與人拉扯，足致他人受傷，竟基於傷害之
    不確定故意，以手強拉乙○○手部之強暴方法，妨害乙○○行使自由外出之權利
    ，並與乙○○發生拉扯，致乙○○受有右手裂傷０點八公分×０點一公分、左手
    表皮剝落三處二點五公分×０點五公分、０點五公分×０點二公分、０點七公分
    ×０點三公分等傷害。旋乙○○之女陳怡吟自外返回上開住所，乙○○始得掙脫
    外出辦事。
二、案經乙○○訴由嘉義市警察局第一分局報請臺灣嘉義地方法院檢察署檢察官偵查
    起訴。
    理  由
一、訊據被告甲○○，固坦承於前揭時、地，拉住告訴人乙○○手腕之事實，惟矢口
    否認有何前開強制及傷害犯行，辯稱：其僅拉住告訴人手腕，豈有可能受傷云云
    。經查：
（一）右揭被告如何以拉住告訴人，不讓告訴人離去之事實，已據被告於原審審理時
      供承：「（問：為何會與乙○○發生拉扯？）我們二人原為股東關係，我都沒
      有拿到利息，卻收到利息所得稅金繳款單，我去他家找他商量訴願的事，他卻
      要出門不理我，他要騎乘機車前我拉住他，不讓他騎機車而已。」等語在卷（
      見原審卷第十六頁），核與告訴人指訴被告於前揭時、地，為被告拉住，不讓
      其騎機車外出，並發生拉扯等語相符（見原審卷第十七頁起至十八頁），並與
      證人即乙○○配偶陳翁慧森證述：「．．．我夫乙○○要出去，江某將我夫拖
      進來，不讓他出去．．．」等語一致（見偵查卷第十頁反面），足認被告上開
      供述，與事實相符，足堪採信。則被告係以強暴之方法而妨害告訴人行使自由
      離去之權利甚明。
（二）又查被告於原審供稱「與告訴人發生拉扯」（見原審卷第十五頁），再告訴人
      因被告拉扯之行為，致受有右手裂傷０點八公分×０點一公分、左手表皮剝落
      三處二點五公分×零點五公分、０點五公分×０點二公分、０點七公分×０點
      三公分等傷害之事實，並有行政院衛生署嘉義醫院所出具之傷害診斷書一份在
      卷可按。且觀之該診斷書所載，告訴人所受之傷害，均係位於手及手腕之處，
      足見告訴人所受之傷害確因被告之拉扯行為所致。而衡之常情，故意與人發生
      拉扯，足致他人受傷，此揆之社會一般生活法則，亦無相悖之處。被告雖意在
      阻止告訴人離去，但以拉住告訴人手部既足致告訴人受傷，被告仍為之，則其
      有傷害之不確定故意，應可認定。
（三）合上所述，被告所辯係卸責之詞，核無可採。本件事証明確，被告犯行，洵堪
      認定。
二、核被告所為，係犯刑法第二百七十七條第一項傷害罪及同法第三百零四條第一項
    以強暴妨害人行使權利罪名。被告所犯上開二罪間，具有方法或結果之牽連犯關
    係，應從一重之傷害罪處斷。
三、原審以被告罪証明確，因予適用刑法第二百七十七條第一項、第三百零四條第一
    項、第五十五條、第四十一條第一項前段、罰金罰鍰提高標準條例第一條前段、
    第二條規定，並審酌被告之素行資料、智識程度、犯罪之動機、目的、手段、雖
    造成告訴人傷害，尚非嚴重，惟犯後否認犯罪之態度等一切情狀，量處拘役四十
    日，並依法諭知易科罰金之折算標準。本院經核原判決認事用法，並無不合，量
    刑亦稱妥適。上訴意旨，猶執前詞，否認犯罪，並指摘原判決不當，為無理由，
    應予駁回。
四、至於公訴意旨另以：被告於前揭時、地，除出手拉住告訴人，不讓其離去外，尚
    有對告訴人乙○○出言恫稱：「若這件事不負責解決，要找人打死你」等語，而
    涉犯強制犯行云云。訊據被告堅詞否認有何前揭恫嚇行為。經查告訴人於警訊時
    係指訴：「．．．並揚言說該稅務被罰四百多萬元，要我幫他付清，否則要叫人
    將我打死。」（見警訊卷第四頁反面）；惟於偵查中指訴：「．．．他說這件事
    一定要我負責，如不負責要叫人打我。」等語（見偵查卷第八頁）。則依告訴人
    前揭指述內容觀之，顯有前後不一致之瑕疵。而告訴人之前揭指訴內容，復核與
    證人即乙○○配偶陳翁慧森證述：「．．．他說這筆錢不繳，要打死他（指乙○
    ○）。」等語（見偵查卷第十頁反面）有所矛盾。再証人即告訴人之女陳怡吟於
    偵查中雖証述「．．．然後又說叫你父去躲，如果被我找到，我要讓他死」等語
    （見偵查卷第十一頁正面）。然揆之告訴人於原審指稱：被告為前揭恐嚇行為時
    ，其女兒並未聽到等語（見偵查卷第十七頁），則証人陳怡吟上開証詞之真實性
    ，即非無疑。再者，告訴人之上開指訴既有前後瑕疵之處，與上開証人之証述亦
    有矛盾之處，尚無可採，自難以此遽認被告有上開之犯行。公訴人上開所指，容
    有誤會，附此說明。
據上論結，應依刑事訴訟法第三百六十八條，判決如主文。
本案經檢察官吳忠賢到庭執行職務。
中      華      民      國    九十一    年      三      月    二十九    日
                                     臺灣高等法院臺南分院刑事第五庭
                                             審判長法官  鄭  文  肅
                                                   法官  王  浦  傑
                                                   法官  陳  珍  如
右正本證明與原本無異。
不得上訴。
                                              法院書記官  周  美  莉
中      華      民       國    九十一    年      四       月     一     日
附錄：本判決論罪科
中華民國刑法第二百七十七條第一項
傷害人之身體或健康者，處三年以下有期徒刑、拘役或一千元以下罰金。
中華民國刑法第三百零四條第一項
以強暴、脅迫使人行無義務之事或妨害人行使權利者，處三年以下有期徒
刑、拘役或三百元以下罰金。
